臺灣新竹地方法院刑事判決
111年度訴字第684號
公  訴  人  臺灣新竹地方檢察署檢察官
被      告  鍾佳良


指定辯護人  鄭三川律師  
上列被告因違反槍砲彈藥刀械管制條例案件，經檢察官提起公訴
（111年度偵字第8086號），本院判決如下︰
    主  文
甲○○犯非法持有非制式手槍罪，累犯，處有期徒刑貳年捌月，併
科罰金新臺幣伍萬元，罰金如易服勞役，以新臺幣壹仟元折算壹
日。扣案之非制式手槍壹支（含彈匣壹個，槍枝管制編號：○○○○
○○○○○○號）沒收。
    事  實
一、甲○○明知槍砲彈藥刀械管制條例所列管之槍枝，非經中央主
    管機關許可，不得持有之，竟基於非法持有非制式手槍之犯
    意，於民國110年年底之某日（起訴書原記載111年5月31日
    前之不詳時間，業經檢察官當庭更正），透過網路臉書，以
    新臺幣（下同）8,000元向真實姓名年籍不詳之人購買由仿W
    ALTHER廠PPK/S型手槍外型製造、組裝已貫通之金屬槍管而
    成、擊發功能正常、可供擊發適用子彈使用而具殺傷力之非
    制式手槍1支（含彈匣1個，槍枝管制編號：0000000000號）
    ，而非法持有之。嗣員警於111年5月31日18時20分許，在新
    竹縣○○鎮○○○路00巷00號對面平房前，經甲○○同意，搜索其
    使用之車牌號碼000-0000號自用小客車，當場扣得上開手槍
    1支而查獲。
二、案經新竹市警察局第二分局報告臺灣新竹地方檢察署檢察官
    偵查後提起公訴。 
    理  由
壹、程序事項
    按被告以外之人於審判外之言詞或書面陳述，除法律有規定
    者外，不得作為證據。被告以外之人於審判外之陳述，經當
    事人於審判程序同意作為證據，法院審酌該言詞陳述或書面
    陳述作成時之情況，認為適當者，亦得為證據。當事人、代
    理人或辯護人於法院調查證據時，知有第159條第1項不得為
    證據之情形，而未於言詞辯論終結前聲明異議者，視為有前
    項之同意。刑事訴訟法第159條第1項、第159條之5分別定有
    明文。經查，本判決所引用被告甲○○以外之人於審判外陳述
    之供述證據及其餘所依憑判斷之非供述證據等證據方法，檢
    察官、被告、被告之辯護人於本院準備程序中表示無意見（
    本院卷第65頁），而就上開證據及其餘證據，於言詞辯論終
    結前均未聲明異議，本院審酌上開供述證據作成時，並無違
    法或不當之情況；其餘所依憑判斷之非供述證據，亦無證據
    證明係違反法定程序所取得，且無刑事訴訟法第159條之4顯
    有不可信之情況，或其他不得作為證據之情形；且上開各該
    供述證據及非供述證據，又均無證明力明顯過低之情形，復
    均經本院於審理程序依法進行調查，並予以當事人辯論之機
    會，被告之訴訟防禦權已受保障，是認上開供述證據及非供
    述證據等證據方法，均適當得為證據，依刑事訴訟法第159
    條之5第1項規定，應均有證據能力。
貳、實體事項
一、本院認定犯罪事實所憑證據及認定之理由：
    上開犯罪事實，業據被告於警詢、偵查及本院準備、審理中
    均坦承不諱（偵卷第8頁、第31頁至第32頁，本院卷第64頁
    、第101頁至第102頁），並有自願受搜索同意書、新竹市警
    察局第二分局搜索扣押筆錄、扣押物品目錄表影本、新竹市
    警察局111年5月31日竹市警鑑字第1110021977號槍枝性能檢
    測報告表各1份、查獲現場照片2張、扣案槍枝照片1張（偵
    卷第10頁至第13頁、第25頁、第49頁至第54頁、第63頁）在
    卷可稽，且有扣案之非制式手槍1支（含彈匣1個，槍枝管制
    編號：0000000000號）可佐；而前揭扣案之非制式手槍1支
    ，經送請內政部警政署刑事警察局以檢視法、性能檢驗法進
    行鑑定後，鑑驗結果為：送鑑手槍1支（槍枝管制編號00000
    00000），認係非制式手槍，由仿WALTHER廠PPK/S型手槍外
    型製造之槍枝，組裝已貫通之金屬槍管而成，擊發功能正常
    ，可供擊發適用子彈使用，認具殺傷力等情，此有該局111
    年6月29日刑鑑字第1110064954號鑑定書1份（偵卷第58頁至
    第59頁）附卷可參，是上開扣案非制式手槍1支實具有殺傷
    力無訛。從而，被告前開任意性自白核與事實相符，堪以採
    信，本案事證明確，其非法持有非制式手槍之犯行，堪予認
    定，應依法論科。
二、論罪科刑：
㈠、核被告所為，係犯槍砲彈藥刀械管制條例第7條第4項之非法
    持有非制式手槍罪。
㈡、被告前於102年間，因竊盜案件，經本院以103年度易字第239
    號判決判處有期徒刑7月，嗣提起上訴後，經臺灣高等法院
    以103年度上易字第2184號判決駁回上訴確定，於106年10月
    4日執行完畢出監等情，有臺灣高等法院被告前案紀錄表在
    卷可參，並據檢察官於審理時主張及說明，被告及其辯護人
    於審理時就上開前案紀錄表則表示沒有意見及對有無累犯之
    事實均表示請從輕量刑(本院卷第103頁至第104頁），是被
    告於前揭有期徒刑執行完畢後，5年內故意再犯本案有期徒
    刑以上之罪，當屬刑法第47條第1項之累犯，考量檢察官已
    表明被告雖構成累犯，惟請本院依法斟酌是否加重等語，且
    參酌司法院大法官釋字775號解釋意旨，衡以被告先前執行
    者係竊盜案件，與本案之罪質有異，無何等特別關連性，難
    認其於本案中有彰顯出主觀特別惡性或刑罰反應力薄弱之情
    形，倘因此加重最低本刑恐致生行為人所受的刑罰超過其所
    應負擔罪責的情形，是不依前揭規定加重其刑。
㈢、另法院於面對不分犯罪情節如何，概以重刑為法定刑者，於
    有情輕法重之情形時，在裁判時本有刑法第59條酌量減輕其
    刑規定之適用，以避免過嚴之刑罰，亦即法院為避免刑罰過
    於嚴苛，於情輕法重之情況下，應合目的性裁量而有適用刑
    法第59條酌量減輕被告刑度之義務。又刑法第59條規定犯罪
    之情狀顯可憫恕者，得酌量減輕其刑，其所謂「犯罪之情狀
    」，與同法第57條規定科刑時應審酌之一切情狀，並非有截
    然不同之領域，於裁判上酌減其刑時，應就犯罪一切情狀（
    包括第57條所列舉之10款事項），予以全盤考量，審酌其犯
    罪有無顯可憫恕之事由，即有無特殊之原因與環境，在客觀
    上足以引起一般同情，以及宣告法定最低度刑，是否猶嫌過
    重等等，資為判斷，且適用刑法第59條酌量減輕其刑時，並
    不排除同法第57條所列舉10款事由之審酌。經查，被告未經
    許可非法持有非制式手槍之行為，雖有危害社會治安之虞，
    惟念及被告係因工安意外造成腰部以下癱瘓，不良於行，擔
    憂因此遭他人欺負，遂自網路購入上開手槍用以防身，且被
    告持有迄至經警查獲時從未使用而造成他人傷害，亦無證據
    證明被告用以犯罪或為其他非法用途，核其主觀惡性及犯罪
    情節與專門恃槍為非作歹之徒當有不同，本院審諸上開各情
    ，經考量被告客觀之犯行及身體狀況，認被告就其所犯非法
    持有非制式手槍之犯罪情節非屬嚴重，再犯可能性低，又被
    告持有該槍枝時間非長且始終坦認犯行，衡酌其情節尚堪憫
    恕，是不論行為人犯罪情節之輕重，均以重度自由刑相繩，
    未能具體考量行為人違法行為之惡害程度，對違法情節輕微
    、顯可憫恕之個案，可能構成顯然過苛之處罰，而無從兼顧
    實質正義。是被告因一時失慮，致罹法定刑5年以上有期徒
    刑之罪，倘遽入重刑，不免過苛，法重情輕。是依被告上開
    犯罪情形、身體狀況，相較於法定之重刑，在客觀上足以引
    起一般人之同情，情節尚堪憫恕，爰依刑法第59條之規定就
    被告所犯該罪，酌減其刑。
㈣、爰以行為人責任為基礎，審酌被告於網路購得上開具有殺傷
    力之非制式手槍後，即繼續持有，其行為已造成社會秩序之
    潛在危險，所為當無可取之處，惟衡酌被告前案無違反槍砲
    彈藥刀械管制條例之論罪科刑紀錄，並考量被告持有該槍枝
    之動機僅係為防身使用，而無證據顯示被告有持之從事其他
    犯罪行為，又其持有之時間非長，故其犯罪情節確非屬最嚴
    重之情形，而其犯後始終坦承犯行態度亦屬良好，兼衡被告
    自承國中畢業，無業，已婚育有2名未成年子女，與太太、
    岳母及小孩同住、經濟狀況勉持等一切情狀（本院卷第103
    頁），量處如主文所示之刑，並就罰金部分，諭知易服勞役
    之折算標準。
三、沒收：
    按違禁物，不問屬於犯罪行為人與否，沒收之，刑法第38條
    第1項定有明文。經查，扣案之非制式手槍1支（含彈匣1個
    ，槍枝管制編號：0000000000號），確具殺傷力乙節，業如
    前述，當係違禁物，自不問屬於犯罪行為人與否，應依上開
    規定宣告沒收之。
據上論斷，應依刑事訴訟法第299條第1項前段，判決如主文。
本案經檢察官陳郁仁提起公訴，檢察官陳亭宇到庭執行職務。
中　　華　　民　　國　　111 　年　　11　　月　　29  　日
                  刑事第八庭  審判長法  官  楊數盈  
                                    法  官  江宜穎
                                    法  官  崔恩寧
以上正本證明與原本無異。
如不服本判決應於收受本判決後20日內向本院提出上訴書狀，上
訴書狀應敘述具體理由。上訴書狀未敘述上訴理由者，應於上訴
期間屆滿後20日內補提理由書狀於本院（均須按他造當事人之人
數附繕本）「切勿逕送上級法院」。
中　　華　　民　　國　　111 　年　　11　　月　　29　　日
     　　　　　　　　　　　　　   　書記官  陳采薇 
附錄本案論罪科刑法條：
槍砲彈藥刀械管制條例第7條第4項
未經許可，持有、寄藏或意圖販賣而陳列第1項所列槍砲、彈藥
者，處5年以上有期徒刑，併科新臺幣1千萬元以下罰金。